臺灣高等法院臺中分院刑事判決　　　　　　　　　　九十一年度上訴字第九六七號
　　上　訴　人
　　即　被　告　甲○○
右上訴人因違反毒品危害防制條例案件，不服臺灣臺中地方法院九十年度訴字第一七
六五號，中華民國九十一年四月十八日第一審判決（起訴案號：臺灣臺中地方法院檢
察署九十年度毒偵字第三五三○號）提起上訴，本院判決如左：
    主  　文
上訴駁回。
    事  　實
一、甲○○於民國（下同）八十三年間，因違反麻醉藥品管理條例案件，經臺灣臺中
    地方法院以八十三年度訴字第二八七二號判處有期徒刑七月，甫於八十七年九月
    二日縮刑期滿執行完畢。嗣於八十八年間又因施用毒品案件，經依該院以八十八
    年度毒聲字第三五０號裁定送觀察、勒戒後，經考核認無繼續施用毒品傾向，由
    臺灣臺中地方法院檢察署檢察官於八十八年三月二十一日以八十八年度偵字第一
    四七０號為不起訴處分確定。俟於八十九年間，復因施用毒品案件，經依該院八
    十九年度毒聲字第五八七九號裁定送觀察、勒戒，經考核結果認有繼續施用毒品
    之傾向後，由該院裁定送強制戒治，並於八十九年十一月二十七日，以八十九年
    度訴字第二五五號判處有期徒刑一年二月。嗣於九十年三月二十一日，經該院
    以九十年度毒聲字第一四一一號裁定甲○○停止戒治，並付保護管束。詎其猶不
    知悔改，復於受保護管束期間之九十年六月二十日或往前回溯三日內某時，在不
    詳地點，以不詳方法，施用第一級毒品海洛因一次。迨於九十年六月二十日經臺
    灣臺中地方法院檢察署人員在該署採集甲○○尿液，送請私立中山醫學院附設孫
    中山紀念醫院藥物濫用檢測中心檢驗結果，嗎啡類呈陽性反應，始查悉上情。
二、案經臺灣臺中地方法院檢察署檢察官主動偵查起訴。
    理  　由
一、訊據被告甲○○矢口否認有右揭施用第一級毒品海洛因犯行，辯稱：伊須定期接
    受採尿檢驗，不可能再施用海洛因，如有再施用，就不會至地檢署報到接受採尿
    檢驗。又伊在臺中市○○街之澄清醫院有接受高血壓及糖尿病之治療，有服用藥
    物云云。惟查：
（一）臺灣臺中地方法院檢察署人員於九十年六月二十日採集被告尿液送請私立中山
醫學院附設孫中山紀念醫院藥物濫用檢測中心檢驗結果，嗎啡類呈陽性反應，
      有臺灣臺中地方法院檢察署受保護管束人尿液檢體監管記錄表、私立中山醫院
      附設孫中山先生紀念醫院藥物濫用檢測中心確認結果報告各一件附偵卷（未編
      頁碼）可稽。且被告右揭為臺灣臺中地方法院檢察署人員所採集之尿液，經原
      審法院依職權再送法務部調查局檢驗結果，嗎啡類確呈陽性反應，亦有該局九
      十年九月二十一日（九○）陸（一）字第九○○六○六六一號檢驗通知書一份
      附原審卷第五十八頁可考。且查，海洛因係嗎啡經化學合成之半人工合成品，
      藥性倍於嗎啡，經吸食進入人體後，會水解還原成嗎啡，再循嗎啡之代謝方式
      排出體外等情，業據行政院衛生署藥物食品檢驗局以（七三）藥檢壹字第○三
      ○二三一號函釋在案，故於吸食或施打海洛因之煙毒嫌犯尿液中，可檢驗出嗎
      啡煙毒反應。又一般吸食或施打煙毒（或麻醉藥品），八小時內約有百分之八
      十量於尿液中排出，二十四小時後剩餘量之百分之九十再排出，七十二小時後
      則只有微量排出，亦經憲兵司令部八十年五月七日（八○）鑑檢字第一七四六
      號函釋甚明。因此，被告於九十年六月二十日經臺灣臺中地方法院檢察署人員
      採集尿液送驗結果，既發現有嗎啡之反應，揆諸前開說明，已足認被告於九十
      年六月二十日或往前回溯三日內某時，確有施用海洛因之情形甚明。又被告於
      八十八年間因施用毒品案件，經依原審八十八年度毒聲字第三五０號裁定送觀
      察、勒戒後，經考核認無繼續施用毒品傾向，由臺灣臺中地方法院檢察署檢察
      官於八十八年三月二十一日以八十八年度偵字第一四七０號為不起訴處分確定
      。嗣於八十九年間復因施用毒品案件，經依原審法院八十九年度毒聲字第五八
      七九號裁定送觀察、勒戒，經考核結果認有繼續施用毒品之傾向後，由原審法
      院裁定送強制戒治，並於八十九年十一月二十七日，以八十九年度訴字第二五
      五號判處有期徒刑一年二月。俟於九十年三月二十一日，原審法院又以九十
      年度毒聲字第一四一一號裁定甲○○停止戒治，並付保護管束等節，亦有臺灣
      臺中地方法院檢察署刑案資料查註紀錄表、原審法院九十年度毒聲字第一四一
      一號裁定、八十九年度訴字第二五五○號判決書及臺灣高等法院被告全國刑案
      資料表各一份在卷可按。
（二）被告於九十年六月十四日雖曾至臺中市平等區之澄清醫院就診，並經醫師開立
      處方簽，惟被告服用該日就診時所開立之藥物後，其所解之尿液應不致會呈嗎
      啡偽陽性反應，有該醫院九十年十一月二日澄敬字第八一四號函附原審卷第六
      十二頁可按。是被告上開尿液之所以呈陽性反應，並非其服用澄清醫院醫師所
      開立之藥物所致，已可認定，其辯稱係因服用澄清醫院之藥物致尿液呈陽性反
      應，顯不足採。
（三）再被告並未於九十年六月十九日至臺中市警察局一分局接受採尿檢驗，且其實
      際到場至該警局接受採尿檢驗之日期為九十年五月二十九日等情，有臺中市警
      察局第一分局九十一年三月五日中分一刑字第○九一○○一四四九○號函附原
      審卷第一百零九頁可證，被告辯稱：其於九十年六月十九日有至臺中市警察局
      第一分局刑事組接受採尿檢驗，六月二十日才去法院觀護人報到，沒有施用毒
      品云云（見原審卷第九十五頁），顯非事實，實不足採。
（四）至被告請求本院將上開尿液再次鑑定，惟前述法務部調查局檢驗報告之檢驗方
      法：「一、篩驗：螢光偏極免疫分析法（閾值：鴉片類毒品為一○○ng/ml）
      ；二、確認：氣相層析質譜儀分析法（總嗎啡檢驗）」，有上開檢驗通知書一
　　　件在卷可查（見原審卷第五十八頁），而氣相層析質譜分析法十分精確，不致
      發生誤差，本院認並無再予調查之必要，附此敘明。
（五）綜上所述，被告所辯核與事實不符，顯均係事後飾卸刑責之詞，尚難採信。本
      件事證明確，被告犯行顯堪認定，應予依法論科。
二、查海洛因係毒品危害防制條例第二條第二項第一款所規定之第一級毒品。被告甲
    ○○施用第一級毒品海洛因，核其所為，係犯毒品危害防制條例第十條第一項之
    罪。被告因施用而持有第一級毒品海洛因之低度行為，應為施用第一級毒品海洛
    因之高度行為所吸收，不另論罪。查被告有如犯罪事實欄第一項所示之前科，甫
    於八十七年九月二日執行完畢，有臺灣臺中地方法院檢察署刑案資料查註紀錄表
    及臺灣高等法院被告全國刑案資料表各一件在卷可稽，其受有期徒刑執行完畢後
    ，於五年以內再犯本件有期徒刑以上之罪，為累犯，應依刑法第四十七條之規定
    加重其刑。原審審酌被告前已有違反麻醉藥品管理條例案件前科，且在接受觀察
    、勒戒及強制戒治後，猶故態復萌，再施用第一級毒品不輟，無視於毒品對於其
    自身健康之戕害及國家對於杜絕毒品犯罪之禁令，及其犯罪後猶飾詞圖卸刑責，
    未見悔意之態度等一切情狀，適用毒品危害防制條例第十條第一項、刑法第十一
    條前段、第四十七條，量處被告有期徒刑十月示懲，其認事用法及量刑並無不合
    ，被告上訴意旨仍執詞謂無吸毒云云，非可採取，其上訴為無理由，應予駁回。
三、據上論斷，應依刑事訴訟法第三百六十八條，判決如主文。
本案經檢察官乙○○到庭執行職務。
中      華      民      國　  　九十一   年       七      月    二十五  日
                              　臺灣高等法院臺中分院刑事第七庭
                                　　  審判長法  官　林　榮　龍
                                            法  官  江  錫  麟
                                      　　  法　官　謝　說　容
右正本證明與原本無異。
如不服本判決應於收受送達後十日內向本院提出上訴書狀，其未敘述上訴之理由者並
得於提起上訴後十日內向本院補提理由書（均須按他造當事人之人數附繕本）。
                                            書記官  金  珍  華
中      華      民      國　  　九十一   年       七      月    二十六  日
附錄論罪科刑法條
毒品危害防制條例第十條第一項：
施用第一級毒品者，處六月以上五年以下有期徒刑。
                                                                        Ｉ
